【裁判字號】    97,聲,7
【裁判日期】    970125
【裁判案由】    訴訟救助
【裁判全文】
臺灣高等法院臺中分院民事裁定  97年度聲字第7號
聲  請  人  甲○○
上列聲請人因與相對人民安瓦斯實業股份有限公司間保全證據事
件，對於臺灣台中地方法院中華民國96年11月21日96年度聲字第
2104號裁定提起抗告，聲請訴訟救助，本院裁定如下：
    主  文
聲請駁回。
聲請程序費用由聲請人負擔。
    理  由
一、按當事人無資力支出訴訟費用者，法院應依聲請，以裁定准
    予訴訟救助。民事訴訟法第107條前段定有明文。所謂無資
    力係指窘於生活，且缺乏經濟信用者而言，申言之，若非取
    給於自己或家族所必需之生活費不能支出訴訟費用，且無籌
    措款項以支出訴訟費用之信用技能，方能謂之為無資力支出
    訴訟費用（最高法院43年度年度台抗字第152號判例、88年
    度台聲字第582號裁定參照）。又此項請求救助之事由，應
    釋明之，為同法第109條第2項所明定；所謂釋明，係指當事
    人提出法院得以即時調查使法院信其主張為真實之證據而言
    。且法院調查聲請人是否無資力支出訴訟費用，專就聲請人
    所提出之證據為之，如聲請人並未提出證據，或依其提出之
    證據，未能信其無資力支出訴訟費用之主張為真實，即應將
    其聲請駁回（最高法院26年滬抗字第34號判例意旨參照）。
    再現行專利法第86條第2項固規定：當事人為起訴及聲請假
    扣押時，法院應依民事訴訟法之規定，准予訴訟救助。惟法
    院准否為訴訟救助時，仍應依民事訴訟法上開所規定之訴訟
    救助要件審酌之，並非一律照准。
二、本件聲請意旨略以：聲請人因係專利權人，故享有訴訟救助
    規定，為此就1000元抗告費請准予訴訟救助等語。
三、經查，本院依職權調取聲請人稅務電子閘門財產所得調件明
    細表得知，聲請人94年度薪資所得計有新台幣（以下同）69
    ,000元，且名下尚有房屋、土地、汽車及投資等財產，財產
    總額達3,527,100元，自堪認其具相當經濟及信用能力。則
    就本件抗告程序所應負擔之1,000元裁判費而言，顯難認聲
    請人無資力支付訴訟費用。聲請人復未能提出其他能即時調
    查之證據以為釋明，使本院信其無資力支出本件1,000元之
    抗告費用，其聲請訴訟救助，即與上開法條規定及判例要旨
    未合，自難准許，應予駁回。
四、據上論結，本件聲請為無理由。依民事訴訟法第95條、第78
    條，裁定如主文。
中    華    民    國    97    年    1    月    25    日
                  民事第二庭  審判長 法  官  邱森樟
                                     法  官  翁芳靜
                                     法  官  謝說容
以上正本係照原本作成。
如不服本裁定應於裁定送達後10日內向本院提出抗告理由狀（須
按他造人數附具繕本），並繳納抗告裁判費新台幣1,000元。
                                     書記官  蘇昭文
中    華    民    國    97    年    1     月    28    日
                                                      Ａ


司法院資訊處製作；財團法人民間司法改革基金會備份。
